【裁判字號】    90,簡上,238
【裁判日期】    900914
【裁判案由】    給付購屋款
【裁判全文】
臺灣臺北地方法院民事判決  九十年度簡上字第二三八號
    上  訴  人  丁○○
    訴訟代理人  戊○○
    被上訴  人  丙○○
                乙○○
                甲○○
右當事人間請求給付購屋款事件，上訴人對於中華民國九十年三月二十日本院新店簡
易庭八十九年度店簡字第六七三號第一審判決提起上訴，本院判決如左：
    主      文
上訴駁回。
第二審訴訟費用由上訴人負擔。
    事      實
甲、上訴人方面：
壹、聲明：
  一、原判決廢棄。
  二、被上訴人應給付上訴人新台幣（下同）十五萬元，其中五萬元自民國（下同）
      八十八年九月十一日起，其中五萬元自八十八年十二月二十五日起，其中五萬
      元自八十九年一月五日起均至清償日止，按年息百分之六計算之利息。
貳、陳述：除與原審判決書所載者相同茲予引用外，補稱：
  一、系爭建案係由上訴人、訴外人李世全、被上訴人李德澤代表丙○○、甲○○，
      共同委託郭永增建築師設計，設計費四十萬元，依土地比率，上訴人支付二十
      一萬元，李世全支付十九萬元。嗣由上訴人、李世全「乙○○代」兩造共同簽
      訂委建契約，總金額一千二百一十萬元，李世全支付五百七十四萬元，上訴人
      支付六百三十六萬元，承包人戊○○以個人名義簽訂委建契約後，再委由戊○
      ○找合格營造廠暨技師施工，簽訂委建契約同時各自支付第一期簽約款，餘分
      九期按工程進度各別支付予承包人。
  二、被上訴人籍口拒付購屋款，見完成四個工程階段，意唆使不明究理議員，行文
      建管機關施壓，勒令停工，使詐不付款。
  三、系爭工程為合法開工、按圖施工，縱為被告使詐停工，亦經建築師公會鑑定，
      建管處及實際監造人郭永增准予復工，且原審將購屋款與工程款混淆，見解顯
      有違誤。
參、證據：援用原審之立證方法，補提(一)建築工程開工報告書影本一份、(二)台北市建
    築師公會鑑定案件會勘紀錄表影本一份、(三)富邦營造有限公司函影本一份、(四)郭
    永增築師事務所函影本一份為證。
乙、被上訴人方面：
    被上訴人未於言詞辯論期日到場，亦未提出書狀作何聲明或陳述。
    理      由
一、本件被上訴人，均未於言詞辯論期日到場，核無民事訴訟法第三百八十六條所列
    各款之情形，爰依上訴人聲請，由其一造辯論而為判決。
二、本件上訴人起訴主張其將所有坐落台北市○○區○○段四小段八一七地號土地與
    被上訴人被繼承人李世全，以李世全名義就其所有坐落同小段八一八地號土地，
    共同委託郭永增建築師設計共同建築一棟二戶相同建物，而簽訂合作建築契約，
    雙方約定工程款由上訴人負擔一百七十七分之九十三，李世全負擔一百七十七分
    之八十四，另因上訴人土地面積較李世全多九平方公尺，故建築完成被上訴人多
    取得建物容積，由上訴人以一百萬元出售予李世全，其付款方式，於開工、地下
    室完成及一樓完成時各付百分之五，詎於八十九年九月十一日，同年十二月二十
    五日完成地下室，及於八十九年一月五日該建築物已完成一樓版工程，然被上訴
    人均拒不付款，茲李世全業於八十九年五月二十九日往生，被上訴人為其繼承人
    ，為此提起本件訴訟，請求被上訴人給付三期價金十五萬元，及分別自前揭日期
    起訴之遲延利息。
    被上訴人則於原審辯稱上訴人雖稱委由建築師及營造商合建系爭建物，惟竟係私
    下向富邦營造有限公司借牌鳩工建築，復因未依法報准開工，致遭認係違章建築
    ，隨時有遭拆除可能，施工方面亦有偷工減料情事，且未查核鑑定，上訴人既未
    依約確實履行，則其自無支付價金之義務，如若上訴人能取得合法建照，並確實
    施工，則願依約付款等語置辯。
三、兩造對於上訴人將所有坐落台北市○○區○○段四小段八一七地號土地與被上訴
    人被繼承人李世全，以李世全名義就其所有坐落同小段八一八地號土地，共同委
    託郭永增建築師設計共同建築一棟二戶相同建物，而簽訂合作建築契約，雙方約
    定工程款由上訴人負擔一百七十七分之九十三，李世全負擔一百七十七分之八十
    四，另因上訴人土地面積較李世全多九平方公尺，故建築完成被上訴人多取得建
    物容積，由上訴人以一百萬元出售予李世全，其付款方式，於開工、地下室完成
    及一樓完成時各付百分之五，李世全業於八十九年五月二十九日死亡，被上訴人
    為李世全之繼承人等事實，並不爭執，復有合作建築契約書影本在卷可憑，自堪
    信為真實。
四、查合作建築契約書第五條第一項約定「由於丁○○之土地，大於李世全之土地九
    平方公尺，為使物整體美觀，丁○○要賣四點五平方公尺建物容積給李世全」，
    第二項約定「建築物之容積四點一坪至五坪，以總價一百萬元賣給李世全（賣方
    付增值稅，買方付契稅）付款方式，開工百分之五、地下室完成百分之五、一樓
    完成百分之五..... 」，即簽約之雙方就合建分配房屋之坪差為找補，核其性質
    應屬買賣。上訴人就此固提出開工建築工程開工報告書影本一份、照片等件，證
    明已施作至一樓頂版；然系爭建物因未依規定向建管處申報勘驗先行施工，此為
    兩造所不爭執，堪信被告所稱系爭建物未依法查核鑑定等語為可採信，系爭建物
    既未依法查核鑑定，即有成為非法建物之可能，就此坪差找補部分，上訴人對被
    上訴人之給付，即屬不完全。上訴人雖提出台北市建築師公會鑑定報告書及工務
    局九十年一月三十日北市工建字第九○四二二一八八○○號函，主張系爭建物之
    施工符合原設計圖並經工務局核准復工，被上訴人抗辯之事由已不復存在，其自
    有付款之義務等語。惟查，該台北市建築師公會鑑定報告書之鑑定即已註明「建
    照工程未依規定向建管處申報勘驗先行施工之鑑定」，其結果亦僅對「(1)現場混
    凝土鑽心取樣強度試驗(2)現場敲除柱版部分之配筋(3)主要構造尺寸(四)結構系統配
    置，四項符合原設計，至於其他查核項目文件申人應提供而未提齊備之部分，鑑
    定人無法判斷。」，是此鑑定僅針對文件提出齊備，可得鑑定部分為鑑定，非如
    上訴人所稱該建物均已完全符合工務局所要求之合格鑑定。另上訴人提出之工務
    局九十年一月三十日北市工建字第九○四二二一八八○○號函，亦係回復上訴人
    九十年一月四日復工申請書，請其依規定繳清罰鍰後，准予補辦勘驗手續及復工
    ，並非已依法勘驗完畢准予復工。再上訴人復提出郭永增建築師事務所函文，主
    張系爭建物已核准復工；然查，前開郭永增建築師九十年三月分之函文，主旨欄
    固記載「八八建字第一八五號建造工程，基礎版、一樓版勘驗與原設計圖相符，
    准予復工」等語，然該函件主文第二項亦記載「依建管處規定，申報二樓版勘驗
    前，須繳清各項罰款」等語，而說明第六項載明「北市工建字第九○四二二一八
    八○○號函，准予復工。並依規定繳清違規罰鍰後，得申報二樓版勘驗」等語，
    即系爭建物能否復工與否，仍依台北市工建字第九○四二二一八八○○號函為認
    定，惟北市工建字第九○四二二一八八○○號函其主旨為「關於貴公司（事務所
    ）承（監）造本局本局八八建字第一八五號建照工程，申請補辦壹樓版、地下室
    水箱及基礎版勘驗手續同時申請復工乙案，請依規定繳清違規罰鍰各計新台幣貳
    萬柒仟元整及八十九年度第三季工地總檢違規罰款壹萬捌仟元整後，准予補辦勘
    驗手續及復工」，並未函示准予復工，且上訴人未舉證證明已依工務局北市工建
    字第九○四二二一八八○○函繳清罰鍰，尚難認系爭建物已復工，並繼續嗣後之
    工程，其主張系爭建物已復工等語，即不足採。
五、上訴人就系爭建物既未完成合法之開工、放樣勘驗等程序，且未復工，其對被上
    訴人之給付即不完全，被上訴人得以之為抗辯而拒絕給付價金，從而，上訴人主
    張本於買賣之法律關係，請求被上訴人給付十五萬元，其中五萬元自八十八年九
    月十一日起，其中五萬元自八十八年十二月二十五日起，其中五萬元自八十九年
    一月五日起均至清償日止，按年息百分之六計算之利息，為無理由，不應准許，
    原審為上訴人敗訴之判決，並無不，上訴意旨指摘原判決不當，求予廢棄改判，
    為無理由，應予駁回。
六、據上論結，本件上訴為無理由，依民事訴訟法第四百三十六條之一第三項、第四
    百四十九條第一項、第七十八條、第三百八十五條第一項前段，判決如主文。
中      華      民      國    九十      年      九      月     十四     日
                              民事第二庭審判長法官  丁蓓蓓
                                              法官  林庚棟
                                              法官  吳青蓉
右為正本係照原本作成
本件判決不得上訴
中      華      民      國    九十      年      九      月      十四    日
                                        法院書記官  吳芳玉


司法院資訊處製作；財團法人民間司法改革基金會備份。
